【裁判字號】    88,重訴,1912
【裁判日期】    890725
【裁判案由】    損害賠償
【裁判全文】
臺灣臺北地方法院民事判決  八十八度重訴字第一九一二號
    原      告  甲○○
                朱倩筠
    共      同
    訴訟代理人  孫銘豫律師
    複代理人    丙○○      住台北市○○○路○段九號十樓之二
                蔡淑娟      住.
    被      告  乙○○      住台北縣中和市○○街二八巷八號
                丁○○      住台北市○○○路十五號十五樓之十二
右當事人間請求損害賠償事件，本院判決如左：
    主    文
被告應連帶給付原告朱倩筠新台幣捌佰柒拾萬元，及自民國八十七年七月三日起至清
償日止，按年息百分之五計算之利息。
被告丁○○應給付原告甲○○新台幣貳拾萬元，及自民國八十八年七月九日起至清償
日止，按年息百分之五計算之利息。
原告其餘之訴駁回。
訴訟費用由被告連帶負擔百分之八十五，被告丁○○負擔百分之二，餘由原告甲○○
負擔。
本判決第一項於原告朱倩筠以新台幣貳佰玖拾萬元供擔保後，得假執行。
本判決第二項於原告甲○○以新台幣柒萬元為被告丁○○供擔保後，得假執行。
原告其餘假執行之聲請駁回。
    事    實
甲、原告方面：
一、聲明：
（一）被告應連帶給付原告新台幣（下同）八百七十萬元，及自民國八十七年六月二
      十六日起至清償日止，按年息百分之五計算之利息。
（二）被告丁○○應給付原告甲○○一百五十萬元，及自起訴狀繕本送達之翌日起至
      清償日止，按年息百分之五計算之利息。
（三）請准原告供擔保宣告假執行。
二、陳述：
（一）被告丁○○與被告乙○○基於共同意圖為自己不法所有之概括犯意，首於八十
      五年五月底某日，在台北市○○○路○段一一二號十一樓之十三頂富開發有限
      公司（下稱頂富公司），共同向原告朱倩筠佯稱：由乙○○及朱倩筠分別出資
      二百七十萬元，各佔百分之二十二點五股份，其餘資金由丁○○提供，占百分
      之五十五股份，以「永久傳呼」之名共同經營電腦傳呼事業等語，致朱倩筠陷
      於錯誤，於同年六月十一日交付丁○○附表一編號一面額一百萬元之支票，並
      於同月底前陸續交付丁○○現金一百七十萬元，得手後丁○○及乙○○均未如
      數提供資金投資該項事業，反於八十六年初就該事業成立勇久通訊有限公司（
      下稱勇久公司）時，登記該公司實收資本額僅二百萬元，朱倩筠出資額僅一萬
      元，丁○○、乙○○則分別出資一萬元及一百九十六萬元；繼於八十五年八月
      間，由乙○○陪同丁○○在台北市○○○路○段「總督西餐廳」介紹朱倩筠認
      識邱仲維代書，旋於同月底某日在頂富公司共同向朱倩筠誑稱渠等均有借款予
      邱代書，邱某信用良好，可借款予邱某一年，月息三分等語，致朱倩筠陷於錯
      誤，遂於同年九月五日簽發如附表一編號二面額三百萬元即期支票予丁○○，
      丁○○則交給朱倩筠如附表二編號一發票日八十六年九月五日、面額三百五十
      四萬元支票做為還款擔保，得手後丁○○將上開三百萬元即期支票交付乙○○
      ，存入李女上海商業儲蓄銀行忠孝分行帳號0000000號帳戶內，乙○○
      則於同月九日將其中一百八十五萬元匯回丁○○上海商業儲蓄銀行忠孝分行0
      000000號帳戶而朋分花用，至同年十二月間朱倩筠未收到十二月份之利
      息，丁○○又佯稱邱代書因出國先支付六個月之利息，而交付朱女如附表二編
      號二發票日八十六年五月五日、面額五十四萬元之支票，嗣後上開附表二編號
      一、二支票之帳戶分別於八十五年十一月四日及八十六年一月十日即遭拒絕往
      來；復於八十六年十一月間，共同謀議由丁○○出面在上開「總督西餐廳」介
      紹朱倩筠認識于聖飛代書，旋並由丁○○於同月某日在頂富公司向朱倩筠佯稱
      其有借款予于某，與于代書配合多年極為可靠，建議朱倩筠借款給于代書做二
      胎放款一年，月息二分二厘，使朱倩筠陷於錯誤，於同月二十日簽發如附表一
      編號三面額三百萬元即期支票交付丁○○，傅某則交付如附表二編號三、四、
      五面額分別為三百二十五萬元、三十六萬元及十八萬元之支票三張，用以支付
      利息及做為還款之擔保，得手後將該三百萬元支票存入其台北區中小企業銀行
      儲蓄部帳號一二六０二五之活期儲蓄帳戶，嗣後上開支票之帳戶分別於八十六
      年一月四日（附表二編號三、四）及同月十日（附表二編號五）遭拒絕往來，
      朱倩筠則至同年二月二十五日提示附表二編號五支票遭退票，始知受騙。是被
      告二人竟共同詐欺原告朱倩筠，致朱倩筠受有八百七十萬元之損害，而原告朱
      倩筠知悉受騙後，乃於八十七年六月二十六日發存證信函予被告，催告被告應
      連帶給付原告朱倩筠上開損害金額，惟被告竟置之不理，爰依民法第一百八十
      四條、第一百八十五條之規定，請求被告連帶給付原告八百七十萬元及其遲延
      利息。
（二）被告丁○○明知原告朱倩筠係原告甲○○之妻，為有配偶之人，竟基於概括之
      犯意，自八十五年七月間起至八十六年三月間止，連續多次在台北市○○○路
      ○段一四九號珍愛旅館、台北市○○○路○段二三五號瑞華旅館、台北市○○
      路○段八四巷六號皇星旅館等地與朱倩筠相姦，致原告甲○○名譽權受到損害
      ，精神上亦受到相當痛苦，爰依民法第一百八十四條、第一百九十五條之規定
      ，請求被告丁○○賠償原告甲○○非財產損害賠償一百五十萬元。
三、證據：提出報紙一則、存證信函、本院八十七年度易字第三七四六號、臺灣高等
    法院八十八年度上易字第三二二九號民事判決為證。
乙、被告方面：
一、被告丁○○部分：
    被告丁○○未於言詞辯論期日到場，亦未提出書狀作何聲明或陳述。
二、被告乙○○部分：被告乙○○未於最後言詞辯論期日到場，據其以前到場所為之
    聲明及陳述如左：
（一）聲明：駁回原告之訴。
（二）陳述：
  １、刑事詐欺確定判決認事用法有重大違誤之處，業經最高法院檢察署提起非常上
      訴在案，又原告對於詐欺之構成要件並未敘述，僅係引用刑事告訴事實，則刑
      事判決中有事實上錯誤者，必然影響民事事實之審認，況刑事判決中認定被告
      有罪之理由，無非係以被告丁○○在調查局之供述為依據，然刑事判決認定之
      事實此乃與調查局筆錄之記載不符。按調查局筆錄係載：「（問：乙○○有無
      叫你哄騙朱倩筠將錢交付予你？）有的，但沒有要我騙朱倩筠錢。」「（問：
      乙○○叫你哄騙朱倩筠錢有無獲得好處？）沒有。」由上開供述可知乙○○固
      有教導丁○○避免被朱倩筠提起告訴，但絕無教唆丁○○向朱倩筠騙取金錢。
      且丁○○於刑事案件在臺灣高等法院審理時，亦解釋乙○○並未教導丁○○騙
      朱倩筠的錢，只是調查局在製作筆錄時，將之混為一談。
  ２、當初係朱倩筠找被告乙○○投資「永久傳呼」，「永久傳呼」係頂富公司之事
      業，勇久公司則係乙○○出資所另行設立，朱倩筠與丁○○僅是人頭股東，然
      朱倩筠卻企圖將二者相混淆，刑事庭法官亦未加以查證。又「永久傳呼」並非
      公司，僅是頂富公司的產品之一，朱倩筠與乙○○均投資「永久傳呼」而與丁○○簽約，乙○○與朱倩筠則無契約關係。
  ３、被告乙○○固於七十七年間認識邱仲維代書，但在八十一年以後即未再聯絡，
      至八十五年九月間係應朱倩筠之邀方至總督西餐廳喝咖啡，並巧偶王仲維，而
      當天亦未提及借貸之事。另于聖飛代書被告乙○○並不認識，朱倩筠之指述與
      事實不符。
  ４、朱倩筠於八十五年二月初即認識丁○○，然被告乙○○於八十五年五月間方認
      識朱倩筠，而丁○○與朱倩筠於八十五年五月十三日即有借貸關係，非常明確
      ，與被告乙○○無關。至八十五年九月五日係朱倩筠與丁○○、邱仲維間之借
      貸關係，乙○○僅是丁○○之債權人，丁○○欠債還錢乃天經地義，何來詐欺
      之有？況丁○○應於八十五年八月間付六萬元之利息予朱倩筠，然丁○○並未
      支付，而朱倩筠竟於同年九月五日又簽發面額三百萬元之支票交付丁○○，另
      丁○○應於八十五年十一月初給付朱倩筠九萬元之利息，嗣丁○○亦未如期支
      付，朱倩筠竟又於同年十一月三十日簽發面額三百萬元之支票予丁○○，上開
      事實顯違常情，足見朱倩筠之指述不可採信。
三、證據：提出支票影本、本票影本、存款存入憑條影本、存款付款憑條影本、合約
    書、存摺明細、筆錄、通知、臺灣臺北地方法院檢察署八十七年度偵字第一二四
    號起訴書、錄音譯文為證。
    理    由
甲、程序方面：
    本件被告丁○○未於言詞辯論期日到場，被告乙○○未於最後言詞辯論期日到場
    ，核無民事訴訟法第三百八十六條各款所列情形，依原告之聲請，由其一造辯論
    而為判決。
乙、得心證之理由：
一、原告主張被告基於共同意圖為自己不法所有之概括犯意，首於八十五年五月底某
    日，在台北市○○○路○段一一二號十一樓之十三頂富開發有限公司（下稱頂富
    公司），共同向原告朱倩筠佯稱：由乙○○及朱倩筠分別出資二百七十萬元，各
    佔百分之二十二點五股份，其餘資金由丁○○提供，占百分之五十五股份，以「
    永久傳呼」之名共同經營電腦傳呼事業等語，致朱倩筠陷於錯誤，於同年六月十
    一日交付丁○○附表一編號一面額一百萬元之支票，並於同月底前陸續交付丁○○現金一百七十萬元，得手後丁○○及乙○○均未如數提供資金投資該項事業，
    反於八十六年初就該事業成立勇久通訊有限公司（下稱勇久公司）時，登記該公
    司實收資本額僅二百萬元，朱倩筠出資額僅一萬元，丁○○、乙○○則分別出資
    一萬元及一百九十六萬元；繼於八十五年八月及十一月間，分別介紹代書王仲維
    、于聖飛予原告朱倩筠認識，並共同向朱倩筠誑稱渠等均有借款予上開二人，該
    二人信用良好，並可獲取高利等語，致朱倩筠陷於錯誤，遂於同年九月五日、十
    一月二十日分別簽發如附表一編號二、三面額各為三百萬元即期支票予丁○○，
    丁○○則交給朱倩筠如附表二編號一、三、四、五之支票做為還款擔保，得手後
    丁○○將上開面額各為三百萬元之即期支票分別存入李女上海商業儲蓄銀行忠孝
    分行帳號0000000號帳戶及台北區中小企業銀行儲蓄部帳號一二六０二五
    之活期儲蓄帳戶，並因而朋分花用。嗣後丁○○交付之上開支票之帳戶分別於八
    十六年一月四日（附表二編號三、四）及同月十日（附表二編號五）遭拒絕往來
    ，朱倩筠則至同年二月二十五日提示附表二編號五支票遭退票，始知受騙。是被
    告二人共同詐欺原告朱倩筠，致朱倩筠受有八百七十萬元之損害，爰依民法第一
    百八十四條、第一百八十五條之規定，請求被告連帶給付原告八百七十萬元及其
    遲延利息。又被告丁○○明知原告朱倩筠係原告甲○○之妻，為有配偶之人，竟
    基於概括之犯意，自八十五年七月間起至八十六年三月間止，連續多次在台北市
    ○○○路一段一四九號珍愛旅館、台北市○○○路○段二三五號瑞華旅館、台北
    市○○路○段八四巷六號皇星旅館等地與朱倩筠相姦，致原告甲○○名譽權受到
    損害，精神上亦受到相當痛苦，爰依民法第一百八十四條、第一百九十五條之規
    定，請求被告丁○○賠償原告甲○○非財產損害賠償一百五十萬元及其利息等語
    。
二、被告丁○○迄未有任何聲明和主張，且未提出任何證據供本院審酌。被告乙○○
    則以：刑事詐欺確定判決認事用法乃有重大違誤之處，業經最高法院檢察署提起
    非常上訴在案，況刑事判決中認定被告有罪之理由，無非係以被告丁○○在調查
    局之供述為依據，惟刑事院決認定之事實乃與調查局筆錄之記載不符。依調查局
    之筆錄記載，乙○○固有教導丁○○避免被朱倩筠提起告訴，但絕無教唆丁○○
    向朱倩筠騙取金錢。且丁○○於刑事案件在臺灣高等法院審理時，亦解釋乙○○
    並未教導丁○○騙朱倩筠的錢，只是調查局在製作筆錄時，將之混為一談。又當
    初係朱倩筠找被告乙○○投資「永久傳呼」，「永久傳呼」係頂富公司之事業，
    勇久公司則係乙○○出資所另行設立，朱倩筠與丁○○僅是人頭股東，然朱倩筠
    卻企圖將二者相混淆，刑事庭法官亦未加以查證。又「永久傳呼」並非公司，僅
    是頂富公司的產品之一，朱倩筠與乙○○均投資「永久傳呼」而與丁○○簽約，
    乙○○與朱倩筠則無契約關係。至邱仲維代書與于聖飛代書和原告朱倩筠間之借
    貸關係，被告乙○○並未參與，亦不知情，何來詐欺之有？另丁○○並未依約給
    付利息予朱倩筠，然朱倩筠竟陸續簽發支票交付丁○○，顯與常情不符，足見朱
    倩筠之指述不可採信等語置辯。
三、經查，本件原告主張之上開事實，業據其提出報紙一則、存證信函、本院八十七
    年度易字第三七四六號、臺灣高等法院八十八年度上易字第三二二九號民事判決
    及附於刑事卷宗之附表一編號二、三支票影本二紙、附表二支票暨退票理由單影
    本五紙、合約書影本二紙、大眾商業銀行000000000000號活期儲蓄存款存摺封面
    及內頁影本各一紙、台灣銀行總行營業部87、12、2營存字第一０六五號函、上
    海商業儲蓄銀行忠孝分行150925號活期儲蓄存款交易明細十四紙、上海商業儲蓄
    銀行存摺存款取款憑條影本一件、上海商業儲蓄銀行存摺存款憑條影本一件、勇
    久公司設立登記事項卡一件、台北區中小企業銀行歷史明細檔查詢單一件、彰化
    商業銀行退票紀錄卡影本一紙、台北市銀行支票存款主檔內容查詢單一紙、台灣
    省合作金庫松江支庫合金江字第0106號函、台灣省合作金庫合金三興存字第一六
    一四號函暨附件、本票影本六件等可稽。又被告如何共同詐欺原告朱倩筠，及丁○○如何與朱倩筠相姦等情，於本院八十七年度易字第三七四六號、臺灣高等法
    院八十八年度上易字第三二二九號刑事判決之理由欄論斷綦詳，並經本院調閱上
    開刑事卷宗核閱屬實。被告乙○○雖以前開情詞置辯。惟查，最高法院檢察署固
    以臺灣臺北地方法院檢察署就不起訴處分已確定之案件重行起訴，而本院及臺灣
    高等法院並就上開起訴之案件為實體上之裁判，有適用法令之不當為由提起非常
    上訴，然上開非常上訴之聲請業經最高法院判決駁回在案，有最高法院八十九年
    度台非字第七五號卷宗可憑。次查，本院八十七年度易字第三七四六號、臺灣高
    等法院八十八年上易字第三二二九號刑事判決認定被告乙○○與丁○○共同詐欺
    原告朱倩筠之理由，乃係斟酌全辯論意旨及調查證據之結果，判斷事實之真偽，
    並非僅憑被告丁○○在調查局臺北縣調查站之供述為唯一證據。況依被告乙○○
    提出之調查局臺北縣調查站之筆錄係記載：「（問：乙○○有無叫你哄騙朱倩筠
    將錢交付予你？）有的，但沒有要我騙朱倩筠錢。」足證被告乙○○確有叫丁○○哄騙朱倩筠將錢交付予丁○○，尚非如被告乙○○所言，乙○○僅係教導丁○○避免被朱倩筠提起告訴，但絕無教唆丁○○向朱倩筠騙取金錢之情事。至丁○○雖於臺灣高等法院審理時辯稱：「（問：對你在調查站供述：乙○○有教你如
    何哄騙朱倩筠交付金錢給你，有何意見？）我根本沒有那樣講。」然被告丁○○
    亦為上開刑事案件之被告，並否認有詐欺原告朱倩筠之情事，為迴護自己免於判
    決有罪之情況下，事後更改供述，亦為常情，尚不得因此即遽認被告乙○○無詐
    欺之罪行，更何況原刑事判決亦非僅以丁○○之供稱為被告乙○○有罪之唯一證
    據。再查，「永久傳呼」係頂富公司分別與原告朱倩筠、被告乙○○簽訂欲成立
    之公司，並非頂富公司之產品，此可由該合約書詳細記載「（甲方）認股永久傳
    呼（乙方）事業」、股份比例、會計帳目等節可證，且被告乙○○於臺灣高等法
    院審理時亦自承：「當初是朱倩筠與丁○○商量好要成立傳呼公司，我有出資，
    但無實際拿錢出來，因我與丁○○有長期之金錢往來以此抵扣，我無向朱倩筠詐
    騙。」足見被告所稱「永久傳呼」係頂富公司之產品等語不足採信。末查，丁○○為避免詐騙之情事曝光，並為獲取原告朱倩筠之信任，陸續交付附表二所示之
    支票作為利息之支付及還款之擔保，致原告朱倩筠雖未取得前一筆借款之利息，
    仍陸續簽發支票交付丁○○，至原告朱倩筠提示附表二所示之支票陸續退票後，
    原告朱倩筠方知受騙，嗣後即未再簽發支票交付丁○○。是被告所辯丁○○並未
    依約給付利息予朱倩筠，然朱倩筠竟陸續簽發支票交付丁○○，顯與常情不符，
    足見朱倩筠之指述不可採信等語，亦無足採。堪信原告主張被告共同詐騙原告朱
    倩筠，及丁○○與朱倩筠相姦之事實為真實。
四、按因故意或過失，不法侵害他人之權利者，負損害賠償責任；數人共同不法侵害
    他人之權利者，連帶負損害賠償責任；給付無確定期限者，債務人於債權人得請
    求給付時，經其催告而未為給付，自受催告時起，負遲延責任。前項催告定有期
    限者，債務人自期限屆滿時起負遲延責任，民法第一百八十四條第一項前段、第
    一百八十五條、第二百二十九條第二頁、第三項均定有明文。本件被告共同詐騙
    原告朱倩筠，致原告受有八百七十萬元之財產上損害，已如前述，而原告朱倩筠
    所受之損害顯與被告之詐騙行為有相當因果關係。揆諸前揭法條所示，原告依民
    法第一百八十四條第一項前段、第一百八十五條之規定請求被告連帶給付原告八
    百七十萬元及自催告期限屆滿翌日（被告於八十七年六月二十九日收受催告函，
    該催告函並給予三日之期限）即八十七年七月三日至清償日止，按年息百分之五
    計算之利息，為有理由，應予准許。逾此部分之請求，為無理由，應予駁回。
五、次按民法第一百八十四條第一項後段規定：「故意以背於善良風俗之方法，加害
    於他人者亦同」，是以違法不當背於善良風俗之方法加損害於他人，即足成立侵
    權行為，至於侵害者是否為傳統理論下之「權利」，要非的論。婚姻係以夫妻之
    共同生活為目的，配偶應互相協力保持共同生活之圓滿安全及幸福，而夫妻互守
    忠誠義務，係為確保共同生活之圓滿安全及幸福之必要條件，一方配偶與他人之
    通姦行為，違反婚姻契約之忠誠義務，足以破壞共同生活之圓滿安全及幸福；而
    相姦者與一方配偶相姦之行為，亦足以破壞夫妻間之共同生活，非法之所許，是
    從公序良俗之觀點而言，配偶一方之通姦行為及相姦人之相姦行為，均係以違法
    不當背於善良風俗之方法加損害於婚姻之他造配偶明確。再按民法第一百九十五
    條第一項所謂之「相當金額」，應以實際加害情形與其名譽是否重大，及被害人
    之身分、地位、與加害人經濟狀況等關係定之，最高法院四十七年台上字第一二
    二一號判例可資參照。本件原告甲○○婚姻生活之圓滿安全與幸福，因被告丁○○所為悖反公序良俗之相姦行為而遭破壞，其感到悲憤、羞辱、沮喪，精神上受
    有相當之打擊，依社會一般通念，對於原告甲○○之社會評價自與婚姻圓滿狀況
    中有所差異，原告甲○○之名譽因而受到損害，而被告丁○○之侵權行為係原告
    甲○○名譽受到損害之原因。是故，原告甲○○主張被告丁○○應依民法第一百
    八十四條第一項後段、第一百九十五條規定，就原告甲○○所受非財產上損害負
    賠償責任，洵屬正當。本院審酌被告丁○○與朱倩筠之相姦行為長達近一年，並
    利用其與朱倩筠間之關係，詐騙朱倩筠獲取八百七十萬元之不法利益，及兩造之
    身分、地位等實際狀況，認原告甲○○請求被告丁○○賠償非財產上之損害一百
    五十萬元，尚嫌過高，應予核減為二十萬元為合理。從而，原告甲○○依據侵權
    行為損害賠償請求權請求被告丁○○賠償二十萬元及自起訴狀繕本送達之翌日即
    八十八年七月九日起至清償日止按年息百分之五計算之利息，為有理由，應予准
    許，逾此部分之請求，為無理由，應予駁回。
六、原告陳明願供擔保，聲請宣告假執行，經核其勝訴部份，合於法律規定，爰酌定
    相當之擔保金額宣告之；其餘假執行之聲請，因該部份訴之駁回而失所依據，應
    予駁回。
七、因本案事證已臻明確，兩造其餘主張陳述及所提之證據，均毋庸再予審酌，附此
    敘明。
八、結論：原告之訴為一部有理由，一部無理由，依民事訴訟法第三百八十五條第一
    項、第七十九條但書、第八十五條第一項但書、第二項、第三百九十條第二項，
    判決如主文。
中      華      民      國    八十九    年      七      月    二十五    日
                                            民事第五庭法      官  林秀圓
右為正本係照原本作成
如對本判決上訴，須於判決送達後廿日內向本院提出上訴狀
中      華      民      國    八十九    年      七      月    二十五    日
                                                      法院書記官  林蓮女
~F0
~T48
附表一
編號     付  款  人                  發票日       發票人    面額（新台幣）
 一  大眾商業銀行新生分行            85.6.11      臺灣銀行   一百萬元
 二  大眾商業銀行新生分行            86.9.5       朱倩筠     三百萬元
 三  大眾商業銀行新生分行            85.11.20     朱倩筠     三百萬元
附表二
編號      付   款    人              發票日     發票人      面額（新台幣）
 一  彰化商業銀行新莊分行思源辦事處  86.9.5     朱玉秋      三百五十四萬元
 二  台灣省合作金庫松江支庫          86.5.5     創迪有限公  五十四萬元
                                                司江進興
 三  台灣省合作金庫三興支庫          86.11.25   張清泉      三百二十五萬元
 四  台灣省合作金庫三興支庫          86.6.25    張清泉      三十六萬元
 五  北銀行延平分行                  86.2.25    蘇嵩傑       十八萬元


司法院資訊處製作；財團法人民間司法改革基金會備份。
